臺灣高雄地方法院刑事判決　　　　　　　100年度訴字第326號
公　訴　人　臺灣高雄地方法院檢察署檢察官
被　　　告　劉有財
指定辯護人　本院公設辯護人黃秋葉
上列被告因偽造有價證券等案件，經檢察官提起公訴（99年度偵
字第25043號），本院判決如下：
    主  文
劉有財犯偽造有價證券罪，累犯，處有期徒刑壹年捌月，未扣案
之本票上偽造「劉安太」為發票人部分、未扣案之委任書上偽造
之「劉安太」之署名、指印各壹枚，均沒收。又犯行使偽造私文
書罪，累犯，處有期徒刑參月，未扣案之互助會得標切結書上偽
造之「劉邱秋霞」之署名壹枚、指印貳枚，均沒收。應執行有期
徒刑壹年拾月。未扣案之本票上偽造「劉安太」為發票人部分、
未扣案之委任書上偽造之「劉安太」之署名、指印各壹枚、未扣
案之互助會得標切結書上偽造之「劉邱秋霞」之署名壹枚、指印
貳枚，均沒收。
    事  實
一、劉有財前於民國96年間因詐欺案件，經臺灣屏東地方法院以
    96年度簡字第896 號判決判處有期徒刑2 月，提起上訴後，
    經屏東地方法院以96年度簡上字第223 號判決撤銷原判，改
    判處有期徒刑2 月，減為有期徒刑1 月確定，於97年3 月13
    日易科罰金執行完畢。
二、劉有財為向邱清富借款，在未得劉安太授權同意之下，竟基
    於偽造私文書、有價證券並進而行使之犯意，於98年6 月12
    日，在高雄市○○○路211 號「彩色巴黎」飲料店對面某飲
    料店，以劉安太之名義，簽署委任書1 紙，並在委任書上偽
    造「劉安太」之署名及指印各1 枚，及冒用劉安太之名義為
    本票共同發票人，簽發票據號碼為0000000 ，面額為新臺幣
    （下同）20萬元之本票1 紙，並在該本票上偽造「劉安太」
    之署名、指印各1 枚後，將上開偽造之委任書及本票交予邱
    清富供擔保而行使之，足以生損害於劉安太之權益及票據交
    易往來流通之正確性。
三、劉有財為順利標得以邱清富為會首，會期自98年11月15日起
    至100 年12月15日止，每會每月5,000 元之互助會，在未得
    劉邱秋霞授權同意之下，竟另基於偽造私文書並進而行使之
    犯意，於98年11月15日，在高雄市○○○路211 號「彩色巴
    黎」飲料店內，應邱清富（未經起訴）之要求，冒用劉邱秋
    霞之名義，在互助會得標切結書上保證人欄位偽造「劉邱秋
    霞」之署名1 枚、指印2 枚，表示劉邱秋霞擔任保證人之用
    意，交付邱清富而行使之，並得標第一會7 萬2,500 元（詐
    欺取財部分業經高雄地方法院檢察署檢察官為不起訴處分）
    ，足以生損害於劉邱秋霞之權益。
四、案經臺灣高雄地方法院檢察署檢察官簽分偵查起訴。
    理  由
一、證據能力：
    本判決所引用之證據資料（詳後引證據），其中傳聞證據部
    分，縱無刑事訴訟法第159 條之1 至第159 條之4 或其他規
    定之傳聞證據例外情形，亦因被告、辯護人及檢察官或同意
    可作為證據使用，或未聲明異議，依刑事訴訟法第159 條之
    5 第1 項、第2 項之規定，本院審酌各該傳聞證據並非違法
    取得，與待證事項具關聯性，證明力亦非明顯過低等情，認
    以之作為證據係屬適當，具有證據能力。
二、上開事實業經被告劉有財坦承不諱（本院卷一第19頁；本院
    卷二第21頁），核與證人邱清富、劉邱秋霞、劉安太之證述
    相符（偵卷一第10頁至第12頁、第18頁；偵卷二第16頁至第
    17頁；偵卷三第15頁至第16頁），復有互助會得標切結書影
    本、委任書影本、本票影本在卷可稽（偵卷一第5 頁；偵卷
    二第3 頁；本院司票卷第5 頁）。足見被告上開自白核與事
    實相符，應可採信。本件事證明確，被告犯行堪以認定，自
    應依法論科。
三、論罪科刑：
（一）按刑法上所謂偽造署押，係指未經他人授權或同意，而擅
      自簽署他人姓名或劃押，包括以他人名義按捺指印之情形
      （最高法院93年度臺上字第2057號判決意旨參照），是被
      告於上開委任書、本票上所按捺之指印1 枚、前揭切結書
      上所捺之指印2 枚，雖係其自身之指印，但仍屬以「劉安
      太」、「劉邱秋霞」之名義按捺指印，自為偽造之指印。
      是核被告就犯罪事實一所為，係犯刑法第201 條第1 項偽
      造有價證券罪、同法第216 條、第210 條行使偽造私文書
      罪。被告於上開本票上偽造「劉安太」之署名、指印之行
      為，均係偽造有價證券之階段行為；又其行使偽造有價證
      券之低度行為，則為偽造之高度行為所吸收，俱不另論罪
      ；被告於前揭委託書上偽造「劉安太」之署名、指印，為
      偽造該私文書之階段行為，其偽造私文書後進而行使，偽
      造之低度行為應為行使之高度行為所吸收，均不另論罪。
      被告上開所為，應認係一行為侵害數法益而觸犯數罪名，
      為想像競合犯，應依刑法第55條規定，從一重之偽造有價
      證券罪處斷。
（二）被告就犯罪事實二部分所為係犯刑法第216 條、第210 條
      行使偽造私文書罪。被告於前揭切結書上偽造「劉邱秋霞
      」之署名、指印之行為，為偽造該私文書之階段行為；其
      偽造私文書後進而行使，偽造之低度行為應為行使之高度
      行為所吸收，不另論罪。被告所犯上開偽造有價證券、行
      使偽造私文書2 罪間，犯意各別，行為互殊，應予分論併
      罰。
（三）查被告犯有事實欄所載之前科紀錄，有臺灣高等法院被告
      前案紀錄表可按，其於有期徒刑之執行完畢後5 年內，故
      意再犯本件有期徒刑以上之罪，均為累犯，應各依刑法第
      47條第1 項之規定，加重其刑。又被告未事先徵詢劉安太
      同意，即貿然在本票發票人欄偽簽其姓名，固不足取，然
      其僅因為向邱清富借款，為應邱清富要求提供借款之擔保
      ，觸犯本件重罪，且偽造之本票數量僅有1 紙，票面金額
      非鉅，而被告本身亦擔任發票人，並未逃避自身之民事責
      任，依其情形對於劉安太之票據信用及社會金融秩序之危
      害程度尚輕，即令處以最低刑度即有期徒刑3 年，仍有致
      情法失平之處，誠屬情輕法重，參照司法院大法官釋字第
      263 號解釋意旨，爰依刑法第59條規定減輕其刑。並先加
      而後減之。爰審酌被告未經被害人劉安太、劉邱秋霞授權
      或同意，擅以其等名義偽造上開私文書或有價證券，破壞
      社會交易機能，並使被害人劉安太蒙受遭追償之風險，行
      為實有不該，惟偽造之本票票面金額非鉅，且被告自始坦
      承犯行，態度尚佳，又被害人劉安太、劉邱秋霞於偵訊時
      均表示願意原諒被告（見偵卷三第15頁至第16頁），足認
      被告頗有悔意等一切情狀，分別量處如主文所示之刑，並
      定應執行之刑，以示懲儆。末按票據之偽造或票據上簽名
      之偽造，不影響於真正簽名之效力，票據法第15條定有明
      文，未扣案之前開本票1 紙，僅其上「劉安太」為共同發
      票人部分係屬偽造，而被告之簽名為真正，被告為發票人
      部分則仍屬有效之票據，不在應依法沒收之列，僅就被告
      偽造劉安太為發票人部分之本票，依刑法第205 條規定宣
      告沒收（最高法院84年度臺上字第1550號判例意旨參照）
      。未扣案之前揭互助會得標切結書1 紙，業經被告交付邱
      清富，非被告所有之物，爰不予宣告沒收，然該切結書上
      偽造之「劉邱秋霞」之署名1 枚、指印2 枚，不問屬於犯
      人與否，應依刑法第219 條規定，宣告沒收。被告所偽造
      之上揭委任書1 紙，業經被告行使，已非被告所有之物，
      爰不予宣告沒收，然該委任書上偽造之「劉安太」之署名
      、指印各1 枚，不問屬於犯人與否，應依刑法第219 條規
      定，宣告沒收。
據上論斷，應依刑事訴訟法第299 條第1 項前段，刑法第201 條
第1 項、第216 條、第210 條、第55條、第47條第1 項、第51條
第5 款、第59條、第205 條、第219 條，刑法施行法第1 條之1
，判決如主文。
本案經檢察官黃世勳到庭執行職務。
中    華    民    國   100    年    5     月    17    日
                  刑事第九庭    審判長法  官  鄭詠仁
                                      法  官  王麗芳
                                      法  官  王碧瑩
以上正本證明與原本無異。
如不服本判決應於收受判決後10日內向本院提出上訴書狀，並應
敘述具體理由。其未敘述上訴理由者，應於上訴期間屆滿後20日
內向本院補提理由書(均須按他造當事人之人數附繕本)「切勿逕
送上級法院」。
中    華    民    國   100    年    5     月    17    日
                                      書記官  吳智媚
所犯法條
中華民國刑法第201 條
意圖供行使之用，而偽造、變造公債票、公司股票或其他有價證
券者，處3 年以上10年以下有期徒刑，得併科3 千元以下罰金。
行使偽造、變造之公債票、公司股票或其他有價證券，或意圖供
行使之用，而收集或交付於人者，處1 年以上7 年以下有期徒刑
，得併科3 千元以下罰金。
中華民國刑法第210 條
偽造、變造私文書，足以生損害於公眾或他人者，處5 年以下有
期徒刑。
中華民國刑法第216 條
行使第210 條至第215 條之文書者，依偽造、變造文書或登載不
實事項或使登載不實事項之規定處斷。
中華民國刑法第217 條
偽造印章、印文或署押，足以生損害於公眾或他人者，處3 年以
下有期徒刑。
盜用印章、印文或署押，足以生損害於公眾或他人者，亦同。